最高法院刑事裁定　　　　　　　　　 111年度台抗字第1072號
抗　告　人　鄒慶齡



代　理　人　謝任堯律師
上列抗告人因妨害性自主案件，不服臺灣高等法院臺中分院中華
民國111 年6月30日駁回其聲請再審及停止刑罰執行之裁定（111
年度聲再字第90號），提起抗告，本院裁定如下：
    主  文
抗告駁回。
    理  由
一、按再審制度係為發現確實之事實真相，以實現公平正義，而
    於案件判決確定後，另設之特別救濟管道，重在糾正原判決
    事實認定之錯誤。惟確定判決因生既判力進而有執行力，而
    聲請再審對於判決公信不無影響，當有嚴格條件限制。次按
    有罪之判決確定後，因發現新事實或新證據，單獨或與先前
    之證據綜合判斷，足認受有罪判決之人應受無罪、免訴、免
    刑或輕於原判決所認罪名之判決者，為受判決人之利益，得
    聲請再審；而此新事實或新證據，指判決確定前已存在或成
    立而未及調查斟酌，及判決確定後始存在或成立之事實、證
    據。刑事訴訟法第420條第1項第6款、第3項分別定有明文。
    如聲請再審所持原因，僅係對原判決認定事實採證職權的行
    使任意指摘，或對法院依職權取捨證據判斷採相異評價，自
    不屬新證據，且審酌此等證據亦無法動搖原判決，應認不符
    合前述得提起再審之事由。
二、本件原裁定略以：抗告人鄒慶齡係對臺灣高等法院臺中分院
    110 年度侵上訴字第30號刑事確定判決（下稱原確定判決，
    經本院111年度台上字第523號判決，以抗告人之上訴不合法
    律上之程式予以駁回），依刑事訴訟法第420 條第1項第6款
    規定聲請再審。惟查：抗告人聲請意旨所指，其中（一）被
    害人究有無向李○彥求救之意思及舉動；抗告人有無被害人
    所證述之對被害人強制親吻（強制猥褻）？如何對被害人施
    予強制手段？其手段是否已達強制之程度？僅憑被害人之指
    述，無其他事證足以證明抗告人有強制猥褻被害人；對於鑑
    定人李文仁之證述及內政部警政署刑事警察局109年5月13日
    刑生字第0000000000號鑑定書之實質證據價值，未予斟酌，
    以推測、臆測「被害人衣物有殘留抗告人之DNA 」；抗告人
    於案發時以為被害人已畢業，不知其為休學生等情，業經原
    確定判決審酌並論述甚詳。此僅係就原確定判決已調查審酌
    ，並敘明其取捨理由之採證認事等事項，再事爭執，非屬所
    謂新事實、新證據，與聲請再審之要件不符。（二）109 年
    12月9日審判筆錄、被害人109 年1月13日警詢筆錄、內政部
    警政署刑事警察局109年5月13日刑生字第000000000000號鑑
    定書及鑑定人李文仁之證述，係原確定判決確定前已存在之
    證據資料，並經原確定判決調查、審酌，自不具新規性要件
    ，顯非刑事訴訟法第420條第1項第6款所規定之「新證據」
    ，難認有刑事訴訟法第420條第1項第6款規定之適用。（三
    ）「黃女恩，2009年，專家評論–DNA分析於刑事鑑識之應
    用，生物醫學期刊第2卷，第2期，第121–122頁」之期刊內
    容，雖未經原確定判決審酌，惟僅係說明DNA分析連結物證
    與犯罪者於刑事鑑識實務上應用判斷，以Y染色體DNA鑑定在
    刑事DNA鑑定上居於輔助地位，理論上兩個Y–STR型別相同
    的檢體，表示二者可能來自同一人或來自相同父系之二個人
    ，其鑑定結果無法達到細胞核體染色體DNA–STR鑑定的個化
    效果等情，無從推翻原確定判決關於抗告人犯行之認定。從
    而，上述各該證據不論單獨或與先前之證據綜合判斷，仍難
    合理相信足以動搖原確定判決，而使抗告人受無罪、免訴、
    免刑或輕於原確定判決所認罪名之判決，與刑事訴訟法第
    420 條第1項第6款規定之要件不合。至抗告人聲請再審意旨
    另稱，原確定判決所認定之犯罪事實不符犯罪構成要件，以
    及依兒童及少年福利與權益保障法第112條第1項規定，予以
    加重其刑等節，有適用法則不當及違反刑事訴訟法第370條
    規定禁止不利益變更原則之違誤等語。係指摘原確定判決有
    「判決不載理由」、「判決不適用法則或適用不當者」之判
    決違背法令之情形，非屬聲請再審之範圍等旨，因認抗告人
    聲請再審為無理由，而予以駁回。又聲請再審既經駁回，抗
    告人聲請停止刑罰之執行，即失所附麗，應併予駁回。經核
    於法尚無不合。
三、抗告意旨略以：原裁定就刑事訴訟法第420 條第1項第6款修
    法明文排除之「新規性」、「確實性」等要件，逕行援引適
    用，係增添法律所無的限制。又原確定判決對於上開鑑定報
    告所採之鑑定方法及所依據之特別知識或科學理論有錯誤或
    不可信之情形，已影響事實認定，該當於刑事訴訟法第 420
    條第1項第6款所稱之新事實或新證據。再抗告人殘留於被害
    人衣物上之DNA 數量，與上開鑑定報告及專家意見相反，原
    確定判決之論斷與所憑證據不符。況原確定判決係僅憑被害
    人之供述，而無其他補強證據足以佐證，遽為抗告人不利之
    認定。原裁定就上情未詳予審究說明，遽予駁回聲請，有調
    查職責未盡、理由不備之違法等語。
四、惟查：刑事訴訟法第420 條第1項第6款關於得為再審之原因
    規定，雖然修正為「因發現新事實或新證據，單獨或與先前
    之證據綜合判斷，足認受有罪判決之人應受無罪、免訴、免
    刑或輕於原判決所認罪名之判決者」，並增列第3項：「第1
    項第6 款之新事實或新證據，指判決確定前已存在或成立而
    未及調查斟酌，及判決確定後始存在或成立之事實、證據」
    ，但是仍須以該所稱的新事實或新證據，確實足以動搖原確
    定判決所認定的犯罪事實，亦即學理上所謂的確實性（或明
    確性、顯著性）要件，必須具備，方能准許再審。而聲請再
    審案件的事證，是否符合此項要件，其判斷當受客觀存在的
    經驗法則、論理法則所支配，並非任憑主觀、片面自作主張
    而得完足。至於抗告人所提出或主張的所謂「新事實、新證
    據」，若自形式上觀察，根本和原判決所確認的犯罪事實無
    何關聯，或無從產生抗告人所謂得以推翻該事實認定的心證
    時，自無庸再為其他調查。原裁定業已說明抗告人聲請再審
    意旨所指各項事證，均已據原確定判決調查審酌，並敘明其
    取捨之理由，非屬新事實、新證據。又縱將前述生物醫學期
    刊內容之證據資料，單獨或與其他先前卷存的證據資料，綜
    合觀察、判斷，仍無從在客觀上令人形成足以推翻原確定判
    決所確認的事實，於原確定判決結果不生影響，無所謂應受
    無罪、免訴、免刑或輕於原判決所認罪名的情形存在。至抗
    告意旨另指原確定判決有諸多違背法令之情形等節，於聲請
    再審程序，無從審究。依前述說明，應認本件抗告為無理由
    ，予以駁回。
據上論結，應依刑事訴訟法第412條，裁定如主文。
中    華    民    國   111    年    9     月    1     日
                  刑事第五庭審判長法  官  李  錦  樑
                                  法  官  周  政  達
                                  法  官  蘇  素  娥
                                  法  官  林  婷  立
                                  法  官  錢  建  榮
本件正本證明與原本無異
                                  書記官
中    華    民    國   111    年    9     月    7     日